臺灣臺中地方法院民事判決　九十一年度簡上字第八號
　　上　訴　人　甲○○
　　法定代理人　乙　○
　　訴訟代理人　丙○○
右當事人間請求給付佣金事件，上訴人對於中華民國九十年十一月十九日本院臺中簡易庭九
十年度中簡字第二三九一號第一審判決提起上訴，本院判決如左：
    主      文
原判決關於命上訴人給付被上訴人超過新臺幣伍萬伍仟伍佰元部分，暨訴訟費用負擔之裁判
均廢棄。
右廢棄部分，被上訴人在第一審之訴駁回。
其餘上訴駁回。
第一、二審訴訟費用，由被上訴人負擔十分之六，餘由上訴人負擔。
    事      實
甲、上訴人方面：
    上訴人未於言詞辯論期日到場，據其前到場所為之聲明及陳述如左：
一、聲明：求為判決原判決廢棄，被上訴人在第一審之訴駁回。
二、陳述：除與原審判決書所載者相同茲予引用外，補稱：
（一）本件上訴人向被上訴人所拿取之鑰匙，確實放在委託銷售建物之大樓管理室，並有通
      知被上訴人要帶客戶看房子時去拿取，後來被上訴人亦有帶同客戶去看房子，看過之
      後也有打電話給上訴人，報告看房子之情況，故被上訴人主張上訴人違反委託銷售契
      約第四條第二款之約定，並非事實。
（二）兩造間之委託銷售契約書（下系爭契約書），有關房屋銷售總價是否有含車位或不含
      車位勾填欄，契約書上很明顯地委託銷售總價只有房子價格並沒有辦法看出有含車位
      部分，上訴人發現被上訴人廣告上每坪新台幣（下同）八萬七，未加註附車位，可見
      在契約書上委託價格三百七十萬元，兩造之意思表示是一致的，當上訴人提出廣告和
      委託價格有爭議時，被上訴人卻置之不理。
三、證據：除援用原審之立證方法外，補提出系爭契約書影本一件為證。
乙、被上訴人方面：
一、聲明：求為判決駁回上訴。
二、陳述：除與原審判決書所載者相同茲予引用外，補稱：
（一）否認上訴人有將鑰匙交給被上訴人或有告知其將鑰匙放在管理室隨時可去拿取，事實
      上，被上訴人先後寫二次存證信函給上訴人，上訴人都不理會。
（二）被上訴人受委託後有刊登報紙廣告，登了一個月的時間，另有至市場去發廣告單，共
      一千張，全部之成本支出，共約二萬元左右，且本件實際上並未找到買主。
三、證據：除援用原審之立證方法外，補提台中市政府營利事業登記證影本一件、經濟部公
          司執照影本一件、被上訴人法定代理人之身分證影本一件為證。
    理      由
一、本件上訴人，經合法通知，未於最後言詞辯論期日到場，核無民事訴訟法第三百八十六
    條所列各款之情形，爰依被上訴人聲請，由其一造辯論而為判決。
二、被上訴人起訴主張：兩造於民國（下同）九十年六月九日簽訂系爭契約書，由上訴人委
    託被上訴人銷售門牌號碼台中市南屯區○○○○路三二二號十一樓建物及其坐落土地之
    應有部分（含機械式停車位一個），委託期間自九十年六月九日起至同年九月十日止，
    上訴人並依約提供建物之鑰匙給被上訴人，以利被上訴人代為銷售，惟在銷售期間之九
    十年七月二十日，上訴人卻以查看該屋之屋況為由，將原交給被上訴人之建物鑰匙取走
    後即未再交給被上訴人，被上訴人多次要求上訴人交付鑰匙，上訴人均無回應，而使銷
    售作業受阻，上訴人之行為已違反兩造間之系爭契約第四條第二款之約定，依契約第八
    條之約定，上訴人應給付被上訴人原委託售價百分之四（即十四萬八千元）之價金作為
    違約金，爰依兩造間系爭契約之法律關係，訴請上訴人如數給付等語；上訴人則以：本
    件係原告刊登之廣告不實，與契約約定之坪數不符（並不包括停車位），會造成上訴人
    之損害，上訴人才會將鑰匙取回，惟上訴人將鑰匙取回後，即將鑰匙放在大樓之管理室
    ，並通知被上訴人如有帶客戶去看房子時，再去拿取，看過房子後再將鑰匙放在大樓管
    理室，後來被上訴人亦有帶同客戶去看房子，看過之後也有打電話給上訴人，報告看房
    子之情況，故被上訴人主張上訴人違反委託銷售契約第四條第二款之約定，並非事實等
    語，資為抗辯。
三、經查：兩造於九十年六月九日簽訂系爭契約書，由上訴人委託被上訴人銷售門牌號碼台
    中市南屯區○○○○路三二二號十一樓建物及其坐落基地（含機械式停車位一個），委
    託期間自九十年六月九日起至同年九月十日止，委託價額為三百七十萬元，依系爭契約
    第四條約定，上訴人應提供建物之鑰匙給被上訴人，以利被上訴人代為銷售；而上訴人
    如有違反契約第四條規定時，依系爭契約第八條第三款約定，視為違約，應給付被上訴
    人原委託銷售價的百分之四價金作為違約金，惟在銷售期間之九十年七月二十日，上訴
    人從被上訴人處取回系爭建物之鑰匙，迄至銷售期滿均未再交給被上訴人等情，業據被
    上訴人提出系爭契約書影本一件、建物登記謄本一件為證，復為兩造所不爭執，自堪信
    為真實。
四、上訴人雖以前詞置辯，惟查：
（一）上訴人主張其將鑰匙取回後，即將鑰匙放在大樓之管理室，並通知被上訴人如有帶客
      戶去看房子時，再去拿取，看過房子後再將鑰匙放在大樓管理室，後來被上訴人亦有
      帶同客戶去看房子，看過之後也有打電話給上訴人，報告看房子之情況等語，此為被
      上訴人所否認，上訴人復表明確無證據可提出，則其就此部分之主張，因未舉證以實
      其說，自無可採信。
（二）再者，兩造所簽訂之系爭契約書，其第一條係不動產之標示（即委託銷售之內容物）
      之約定，而第二條則係委託價額之約定，而在第一條約定土地欄部分，記載依權狀，
      而建物欄部分記載建物門牌及面積約四十一坪等語，在車位欄部分則明載：有、編號
      機下層等語，而第二條之約定，則除有記載三百七十萬元整外，關於車位價格是內含
      或另計部分，並未勾選等情，有系爭契約書影本一件在卷可稽，本院從前開契約書第
      一條、第二條之約定觀之，可知本件上訴人委託被上訴人銷售之標的，確實包括土地
      、建物及車位，而在第二條既僅約定委託價額為三百七十萬元，並未表明僅指土地及
      建物，不包括車位，則衡諸常情當係指前開三者合計之總價而言，如兩造於簽訂契約
      時，該三百七十萬元之價額僅為土地及建物之價額，則兩造對於車位之價額為多少，
      應會另為標示，豈有無任何隻言片語提及車位價格之計算之理，足見上訴人所辯，前
      開價格僅為土地及建物之價額，並不包括停車位云云，顯非事實；至於系爭契約書第
      二條之第二行部分，除已先行印製好的文字外，兩造並未在車位是內含或另計之部分
      為勾選，雖係事實，惟兩造既未勾選車位另計，豈能據而認為前開約定之價格，確不
      包括車位，是自尚難以該二項目之未勾選，作為前開委託總價三百七十萬元是否包括
      車位之判斷依據，而應綜合上開二條文之約定判斷之，是故上訴人僅以兩造未勾選車
      位是內含或另計，即謂前開委託總價不含車位云云，自無足採。
（三）又，系爭建物之總面積為七三．五八平方公尺，附屬建物陽台面積二六．三二平方公
      尺、共同使用部分換算成面約為三三. 四五平方公尺（即1900.57X176/10000=33.45，
      小數點第二位以下四捨五入），三者合計為一三三．三五平方公尺，換算成坪數約為
      四０．三四坪（即133.35X0.3025=40.34，小數點第二位以下四捨五入），與系爭契約
      書所載約為四十一坪相符，則被上訴人在其所刊登之廣告中登載四十坪等語，即難謂
      有何不實之處，而被上訴人在廣告中雖陳明每坪八萬七等語，不論是被上訴人誤算或
      如被上訴人所稱該部分僅指建物而已，出售時應另增上停車位之價格，因廣告僅係招
      攬客戶要約買屋之誘引而已，尚不足據而認定被上訴人要以不足委託總價之價格出售
      系爭建物，更不足據而為上訴人違反系爭契約書第四條關於上訴人應提供建物鑰匙義
      務之正當化事由（至於被上訴人苟有以不足該價額之價格出售系爭房地，則被上訴人
      對於上訴人因此所受之損害，應負損償之責，核屬另一問題），故而，上訴人所辯本
      件因被上訴人刊登之廣告不實，與契約約定之坪數不符（並不包括停車位），會造成
      上訴人之損害云云，並非實情，此不足作為其可拒絕交付鑰匙之正當事由。
五、本件上訴人在銷售期間取回建物之鑰匙，無正當理由未再交付給被上訴人，致妨礙被上
    訴人銷售系爭房地（含停車位），自屬違反系爭契約書第四條之約定，依契約第八條之
    約定，應給付被上訴人違約金；然按約定之違約金過高者，法院得減至相當之金額，民
    法第二百五十二條定有明文。本院參以本件被上訴人自陳其實際所花之成本約僅二萬元
    左右，實際上並未找到買主等語（見本院九十一年一月二十四日準備程序筆錄）、依系
    爭契約書第七條約定，如被上訴人銷售成功，其可自上訴人處取得之報酬額亦僅為成交
    價之百之四而已，上訴人縱有交回鑰匙，被上訴人仍須完成系爭房地之買賣始能取得報
    酬及現今社會經濟狀況等一切情況，認為本件兩造第八條約定以委託售價百分之四作為
    違約金，顯然過高，應酌減至委託售價之百分之一．五即五萬五千五百元為相當（其計
    算式為0000000X0.015=55500）。
六、從而，被上訴人本於契約上之請求權，訴請上訴人給付五萬五千五百元之範圍內，為有
    理由，應予准許；逾此部分之請求，為無理由，應予駁回。原審就上開駁回部分，為上
    訴人敗訴之判決，尚有未洽，上訴意旨求予廢棄改判，為有理由，爰由本院予以廢棄改
    判如主文第二項所示。至於被上訴人之請求應予准許部分，原判決為上訴人敗訴之判決
    ，經核於法並無不合，上訴意旨求予廢棄改判，為無理由，應駁回其上訴。
七、據上論結，本件上訴為一部有理由、一部無理由，依民事訴訟法第四百三十六條之一第
    三項、第四百六十三條、第三百八十五條第一項前段、第四百五十條、第四百四十九條
    第一項、第七十九條但書，判決如主文。
中　　　華　　　民　　　國　　  九十一　　  年　　　六　　　月　　   七　　   日
~B臺灣臺中地方法院民事第四庭
~B  審判長  法  官　張恩賜
~B          法　官　周靜秀
~B          法　官　李國增
右為正本係照原本作成。
本判決不得上訴。
中　　　華　　　民　　　國　　  九十一　　  年　　　六　　　月　　   七　　   日
~B法院書記官
